臺灣臺北地方法院民事裁定　　　　　　 100年度事聲字第23號
異　議　人
即　債權人　臺北富邦商業銀行股份有限公司
法定代理人　韓蔚廷
異　議　人
即　債權人　萬泰商業銀行股份有限公司
法定代理人　盧正昕
相　對　人
即　債務人　黃明瀠（原名黃梅馨.
代　理　人　黃正琪律師
上列當事人間聲請消費者債務清理事件，異議人即債權人對於民
國99年12月22日本院司法事務官以97年度執消債更字第148號所
為認可更生方案之裁定聲明異議，本院裁定如下：
    主  文
異議駁回。
    理  由
一、按關於更生或清算之程序，除本條例別有規定外，準用民事
    訴訟法之規定，消費者債務清理條例第15條定有明文。復按
    當事人對於司法事務官處理事件所為之終局處分，得於處分
    送達後10日之不變期間內，以書狀向司法事務官提出異議。
    司法事務官認前項異議有理由時，應另為適當之處分；認異
    議為無理由者，應送請法院裁定之。法院認第1項之異議為
    有理由時，應為適當之裁定；認異議為無理由者，應以裁定
    駁回之，民事訴訟法第240條之4第1至3項亦定有明文。次按
    債務人有薪資、執行業務所得或其他固定收入，法院認更生
    方案之條件公允者，得不經債權人會議可決，逕依債務人之
    聲請或依職權以裁定認可更生方案，消費者債務清理條例第
    64條第1項定有明文。次按消費者債務清理條例之制定，乃
    為使負債務之消費者得依本條例所定程序清理其債務，保障
    債權人之公平受償，以謀求消費者經濟生活之更生，故除有
    本條例第63條第1項、第64條第2項所定之情形外，法院得斟
    酌裁量認可更生方案。又法院逕行裁定認可更生方案前，應
    將更生方案之內容及債務人之財產及收入狀況報告書通知債
    權人，並使債權人有陳述意見之機會，惟債權人所為之陳述
    ，僅供法院判斷是否逕行裁定認可更生方案之參考，並無拘
    束法院之效力。
二、本件異議意旨略以：
（一）臺北富邦商業銀行股份有限公司部分：
      原裁定固以「清算價值維持原則」及「可處分所得基準」
      作為立論依據，然前開原則僅係消費者債務清理條例所定
      最低清償限制，並非公允與否之絕對標準。今相對人對其
      個人財務仍未做最佳分配、戮力而為，其所提出之更生方
      案未慮即債權人瘦長之比例、額度、期間等因素，致債權
      人蒙受高達近七成之損失，為免異議人之權益受損及相對
      人心存投機藉此脫免債務之負擔，爰依法聲明異議，請求
      廢棄原裁定等語。
（二）萬泰商業銀行股份有限公司部分：
      原裁定就相對人收入部份，僅審酌相對人每月本薪及加班
      費，漏未調查相對人每年是否額外領取年終獎金、考績獎
      金獲其他獎金，實有未洽。又相對人未婚育有一子，並主
      張由獨立負擔扶養之責，然其子之生父雖與相對人並無婚
      姻關係，道德上仍應負擔相當程度之撫養責任。爰依法聲
      明異議，請求廢棄原裁定等語。
三、經查：
    本件債務人聲請更生，前經本院裁定開始更生程序並命由司
    法事務官進行更生程序，有本院97年度消債更字第1135號卷
    可稽。而債務人每月實領收入約為新臺幣（下同）5萬1368
    元，債務人確有薪資、執行業務所得或其他固定收入等情，
    有本院依職權調閱之稅務電子閘門財產所得調件明細表及債
    務人提出之佛教慈濟綜合醫院薪資條在卷可稽。次查，債務
    人之子為民國97年次，因於其就讀幼稚園前係由保母負責照
    護，故債務人於其子進入幼稚園就讀前得上小夜班賺取1萬
    1000元之值班費以貼補家用。是債務人於100年9月前每月收
    入可達5萬1368元。復自債務人提出之財產及收入狀況說明
    書及更生方案觀之，其每月必要支出有：膳食費5000元、交
    通費1500元、房屋租金5000元及其子扶養費1萬7500元（包
    含保母費1萬5000元、尿布及奶粉費用2000元、醫療費500元
    ），總計2萬9000元【計算式：5000＋1500＋5000＋17500＝
    29000】，是債務人及其子每月支出平均為1萬4500元【計算
    式：29000÷2＝14500】，並未超逾行政院主計處公布之99
    年臺北市每人每月最低生活費用1萬4614元；是以，債務人
    於100年9月前每月收入於扣除必要支出後尚餘2萬2368元【
    計算式：00000－00000＝22368】。又查，債務人自陳其子
    於100年9月就讀幼稚園後將由其自行照護而無需額外支出保
    母費，惟需另行支出扶養費及學費7167元，每月必要支出降
    為1萬8667元【計算式：11500＋7167＝18667】。然因無法
    再上小夜班故無值班費收入，故自斯時起收入將減少為4萬
    368元，是以，債務人自100年9月後每月收入於扣除必要支
    出後尚餘2萬1701元【計算式：00000－00000＝21701】。從
    而，原裁定認可之更生方案，其條件為每月為1期，分96期
    （8年）清償，第1期至第10期（即100年9月前）每期清償2
    萬2368元；第11期至第96期（即100年9月後）每期清償2萬
    1701元，衡諸常情，尚屬合理。至異議人主張債務人之子雖
    為非婚生子女，然亦應由生父負擔部分扶養費用云云，經查
    ，債務人之子既未經生父認領，有戶籍謄本在卷可憑，則於
    法律上，即尚無由確認生父為何人，自亦無由令其負未成年
    子女之扶養義務，異議人所指，尚有誤會。次按債務人之更
    生方案應否准許，係以是否公允為斷，而所謂公允，應審酌
    債權人與債務人之利益衡平、債務人之償債能力與清償誠意
    以及社會公益等因素為綜合判斷，非以還款成數為判斷更生
    方案是否公允、適當、可行之唯一標準，倘其計算基礎，在
    審核債務人聲請前2年內之收入及支出，並酌留更生方案履
    行期間之必要生活費用後所得之數額，則償還金額及成數僅
    是藉由數字計算之中性結論，並非具有價值之判斷。本件更
    生方案之清償成數雖僅占總債權額之34.06％，惟按本條例
    之立法目的，係為使不幸陷入經濟困境之人得以清理債務、
    重建生活，並在清理過程中能保有符合人性尊嚴之最低基本
    生活，是更生方案之認可，尚應審酌除最低生活需求外，債
    務人能否負擔該方案之條件以及債權人與債務人間之權利義
    務關係是否公允。而債務人及其一名未成年非婚生子女之收
    入及支出狀況，業如上述，復無證據足以證明有何違背常情
    不合理之處。準此，異議人上開異議，尚無足採。
四、綜上所述，本院司法事務官斟酌債務人所提上開更生方案，
    因認其條件核屬公允、適當、可行，又查無債務人有本條例
    第63條或第64條第2項所定不應認可之消極事由存在，乃逕
    依本條例第64條第1項裁定予以認可債務人所提更生方案，
    並依本條例第62條第2項酌定其生活限制，經核並無不合。
    此外，異議人未能具體指出債務人有何本條例第63條及第64
    條第2項之情事。從而，異議人聲明異議，為無理由，應予
    駁回，爰裁定如主文。
中　　華　　民　　國　100　　年　　4　　月　　12  　　日
              民事第三庭    法　官　孫正華
以上正本係照原本作成。
如不服本裁定，應於裁定送達後10日內，以書狀向本院提出抗告
，並繳納抗告費新臺幣1,000 元。
中　　華　　民　　國　 100　　年　　4 　　月　　12　　日
                            書記官  林秀娥
